【裁判字號】    98,易,2865
【裁判日期】    981223
【裁判案由】    竊盜
【裁判全文】
臺灣板橋地方法院刑事判決              98年度易字第2865號
公  訴  人  臺灣板橋地方法院檢察署檢察官
被      告  丙○○
上列被告因竊盜案件，經檢察官提起公訴（98年度偵字第23910
、23911號），本院判決如下：
    主  文
丙○○無罪。
    理  由
壹、程序方面：
一、按被告以外之人（包括證人、鑑定人、告訴人、被害人及共
    同被告等）於審判外之陳述雖不符刑事訴訟法第159 條之1
    至之4 等4 條之規定，而經當事人於審判程序同意作為證據
    ，法院審酌該言詞陳述或書面陳述作成時之情況，認為適當
    者，亦得為證據；當事人、代理人或辯護人於法院調查證據
    時，知有刑事訴訟法第159 條第1 項不得為證據之情形，而
    未於言詞辯論終結前聲明異議者，視為有前項之同意，同法
    第159 條之5 定有明文。立法意旨在於傳聞證據未經當事人
    之反對詰問予以核實，原則上先予排除。惟若當事人已放棄
    反對詰問權，於審判程序中表明同意該等傳聞證據可作為證
    據；或於言詞辯論終結前未聲明異議，基於尊重當事人對傳
    聞證據之處分權，及證據資料愈豐富，愈有助於真實發見之
    理念，且強化言詞辯論主義，使訴訟程序得以順暢進行，上
    開傳聞證據亦均具有證據能力。經查，被告丙○○及檢察官
    於本院準備期日，對於下列經本院調查之證據方法，均表示
    對證據能力不爭執，復於審判期日就前揭證據方法於言詞辯
    論終結前，均亦未就所調查之證據主張有刑事訴訟法第159
    條第1 項不得為證據之情形，本院審酌上開證據亦無非法取
    供等不法情形，因認本案經調查之證據均有證據能力。
貳、實體部分：
一、公訴意旨略以：被告丙○○與被告乙○○（所涉犯行，經本
    院另行審結）及1 名姓名年籍不詳之成年男子，共同基於意
    圖為自己不法所有之犯意聯絡，於民國98年4 月22日晚間10
    時至12時許，由被告乙○○駕駛其先前於同月16日，向於臺
    北縣三重市○○○路279 號1 址經營登發汽車商行之陳鎮錠
    所承租之車號8276-JS 號自用小客車，搭載上開姓名年籍不
    詳之成年男子，被告丙○○則駕駛車號不詳之其他車輛，3
    人一同以自國道三號高速公路土城交流道駛入該高速公路後
    南下，並於竹南交流道駛出高速公路之路徑，到達苗栗縣竹
    南鎮（其間被告乙○○與丙○○多次以門號0000000000號、
    0000000000號聯絡），並於翌日即98年4 月23日上午9 時至
    10時許，被告乙○○將上開租得車輛停於被害人甲○○位於
    竹南鎮○○路33巷3 之2 號住處巷口處，被告丙○○則將其
    另所駕駛之車輛停於他處後，被告乙○○、丙○○及姓名年
    籍不詳之成年男子，即以毀損被害人上開住處大門門鎖之方
    式（毀損部分，未據告訴），進入上開住處，並竊取被害人
    所有之筆記型電腦1 臺（宏碁牌、型號5502）、PDA1臺、黑
    色旅行包1 個、米黃色背包1 個、印章1 枚及被害人配偶藍
    麗華所有之印章1 枚、郵局存簿1 本，暨藍麗華之弟藍誌成
    所有之三星手機1 支（序號：000000000000000 ，內含門號
    0000000000號晶片卡1 枚）等物，3 人並一同將上開竊得物
    品搬入被告乙○○所承租之上開車輛內得手，復將竊得物品
    攜至跳蚤市場販售他人。嗣因被害人發現其住處遭竊，報警
    處理，並由警調得監視錄影器畫面，始循線查悉上情。因認
    被告丙○○涉犯刑法第321 條第1 項第2 款、第4 款之結夥
    三人以上毀越門扇竊盜罪嫌云云。
二、按犯罪事實應依證據認定之，無證據不得認定犯罪事實；不
    能證明被告犯罪者，應諭知無罪之判決，刑事訴訟法第154
    條第2 項、第301 條第1 項分別定有明文。認定不利於被告
    之事實，須依積極證據，苟積極證據不足為不利於被告事實
    之認定時，即應為有利於被告之認定，更不必有何有利之證
    據；認定犯罪事實所憑之證據，雖不以直接證據為限，間接
    證據亦包括在內，然而無論直接或間接證據，其為訴訟上之
    證明，須於通常一般之人均不致有所懷疑，而得確信其為真
    實之程度者，始得據為有罪之認定，倘其證明尚未達到此一
    程度，而有合理之懷疑存在時，事實審法院復已就其心證上
    理由予以闡述，敘明其如何無從為有罪之確信，因而為無罪
    之判決，尚不得任意指為違法，最高法院著有30年度上字第
    81 6號、76年度台上字第4986號判例可參。
三、公訴人認被告丙○○涉犯上開犯行，無非係以證人即被害人
    甲○○、證人乙○○、陳鎮錠於警詢及偵查中、證人賴小菁
    於警詢中之證述、手機交貨確認書1 紙、汽車出借約定書1
    紙、監視器翻拍畫面3 紙、門號0000000000號申請人年籍資
    料及通聯紀錄各1 份為其主要論據。訊據被告丙○○堅詞否
    認有何結夥三人以上毀越門扇之犯行，辯稱：伊沒有去竊盜
    ，也不缺那些錢，伊只記得98年3 、4 月間有南下竹南找女
    友，但不知道被告乙○○去竹南要做何事等語。經查：
（一）被告乙○○於上揭時地，駕駛其向不知情之陳鎮錠經營之
      登發汽車商行租用之車牌號碼8276-JS 號自用小客車，前
      往被害人甲○○上揭住處，與另2 名姓名年籍不詳之成年
      人，共同竊取被害人甲○○所有之筆記型電腦1 臺、PDA
      1 臺、米黃色背包1 只、黑色旅行包1 只、印章1 枚、被
      害人配偶藍麗華之印章1 枚、郵局存簿1 本暨藍麗華之弟
      藍誌成所有之行動電話1 支（含門號0000000000號晶片卡
      1 張）等情，分據證人甲○○、陳鎮錠於警詢及偵查中、
      證人賴小菁於警詢中、證人乙○○於本院審理中證述在卷
      （臺灣苗栗地方法院檢察署98年度偵字第3651號卷第12-1
      4 頁、第18-21 頁、第15-17 頁、本院卷第94頁），並有
      手機交貨確認書1 紙、汽車出借約定書紙及監視器翻拍畫
      面3 幀附卷可佐（臺灣苗栗地方法院檢察署98年度偵字第
      3651號卷第25頁、第27頁、第42-43 頁），且為被告丙○○於本院審理中所不否認，固堪信為真實，然此僅能證明
      被害人甲○○住處確有遭竊之事實，尚難認被告丙○○有
      參與本案竊盜犯行。
（二）證人即乙○○固於98年9 月22日偵查中證稱：丙○○有在
      98年4 月23日跟伊一起去竹南；伊把車子停在甲○○住處
      附近時，車上還有丙○○、丙○○的朋友，丙○○和他朋
      友沒有進入行竊，但他們2 人有下車幫伊把竊得物品拿上
      車等語在卷（98年度偵字第23910 號卷第52頁），然證人
      乙○○初於警詢中證稱：丙○○在98年4 月17日20時許，
      到伊住處向伊借用車牌號碼8276-JS 號車輛，於98年4 月
      25日凌晨1 時30分許才將車輛還伊，伊不曾駕駛上開車輛
      到竹南，為何上開車輛會出現在竹南，要問丙○○才知道
      等語（臺灣板橋苗栗地方法院98年度偵字第3651號卷第7-
      8 頁），證人乙○○於警詢中不僅否認竊盜犯行，且將責
      任推至被告丙○○身上，復於98年9 月22日偵查中為上開
      完全相反之證述後，於98年9 月29日偵查中證稱：伊在上
      土城交流道之前，讓丙○○從土城上車等語，核與證人乙○○於98年4 月22日至23日之通聯紀錄，顯示被告丙○○
      係另行駕車南下之事實不符，此有門號0000000000號申登
      人年籍資料及通聯紀錄1 份附卷可參（98年度偵字第2391
      0 號卷第14-41 頁）；又證人乙○○於本院審理時復改證
      稱：伊在偵查中說丙○○和丙○○的朋友跟伊一起過去行
      竊等語，是伊說錯了，伊的意思是伊載伊的朋友和他的網
      友前往；伊在98年4 月22日、23日都沒有在竹南和丙○○
      碰面等語在卷（本院卷第94頁），則證人乙○○就被告丙○○有無參與本案犯行，前後證述內容不一，其證述真實
      性尚非無疑，再觀以監視器翻拍畫面所示之影像，僅能確
      知車牌號法8276-JS 號車輛，於98年4 月23日上午9 時35
      分許，行經苗栗縣竹南鎮○○里○○路與光復路口，另同
      日上午9 時46分許有3 人均手持物品進入自用小客車內，
      惟其等五官、身形等均模糊不清無法辨識，無從認定該搬
      運物品之人即為被告丙○○，此有監視器翻拍畫面3 幀在
      卷可佐（臺灣板橋苗栗地方法院98年度偵字第3651號卷第
      42頁），亦無從據以佐證證人乙○○上開於偵查中證述被
      告丙○○係搬運贓物之人等語，為真實可採，故難據證人
      乙○○上開於偵查中之證述為被告丙○○不利之認定。
（三）被告乙○○於98年4 月22日晚間，因得知被告丙○○欲駕
      車南下苗栗縣與其女友碰面，故與另1 名真實年籍不詳之
      友人，駕駛被告乙○○向證人陳鎮錠租用之車牌號碼8276
      -JS 號自用小客車南下，經由國道三號高速公路抵達苗栗
      縣竹南鎮，期間並多次以被告乙○○所有之門號00000000
      00號撥打電話至被告丙○○使用之門號0000000000號聯絡
      一情，業據證人乙○○於本院審理中證述明確（本院卷第
      87-92 頁），並有門號0000000000號申登人年籍資料及通
      聯紀錄1 份附卷可參（98年度偵字第23910 號卷第14-41
      頁），固足證明被告乙○○、丙○○於98年4 月22日晚間
      ，分別駕車南下至苗栗縣竹南鎮之事實，然尚無從推論被
      告丙○○係為與被告乙○○共犯本案竊盜犯行而共同南下
      苗栗縣。公訴人雖另認依上揭通聯紀錄，顯示被告乙○○
      駕車至苗栗縣竹南交流道後，仍有多次與被告丙○○所使
      用之門號0000000000號聯絡，最後1 次聯絡時間為98年4
      月23日上午8 時36分許，堪認被告丙○○所辯2 車下竹南
      交流道後即分道揚鑣等語不實在，2 人係於98年4 月23日
      9 至10時許，因下車碰面為本件竊盜犯行，始無再以電話
      聯絡云云，然查，被告乙○○駕車至苗栗縣竹南交流道後
      ，至98年4 月23日上午8 時36分許，既有多次與被告丙○○聯絡之情，堪信被告乙○○、丙○○前往苗栗縣竹南鎮
      後並未同住一處，則被告丙○○於偵查中供稱：丙○○和
      伊下北二高竹南交流道後，伊就和乙○○的車分開了等語
      （98年度偵字第23910 號卷第58頁），自與實情相符，況
      被告丙○○與被告乙○○固於本件案發前有多次通聯紀錄
      ，然證人乙○○於本院審理中已證稱：伊朋友要去找網友
      ，所以順道載他去竹南，該網友住在竹南火車站附近，因
      為伊對那邊的路不熟，所以打電話給丙○○問他等語綦詳
      （本院卷第91-92 頁），已難認被告乙○○於案發前與被
      告丙○○聯絡，與本案竊盜犯行有何關聯，此外，亦查無
      其他證據證明被告丙○○與被告乙○○於上揭時地多次通
      聯係為聯繫本案竊盜犯行，自難僅以上開通聯紀錄，推論
      被告丙○○確有參與本件竊盜犯行。
（四）綜上，依公訴人所提出之證據，僅能證明被害人甲○○上
      開住處，於98年4 月23日上午9 時許，遭被告乙○○與另
      2 名姓名年籍不詳之人入侵行竊，然客觀上尚未達到使通
      常一般之人均不致於有所懷疑，而得確信被告丙○○為共
      同竊取上開物品之人之程度，而有合理懷疑之存在，復無
      其他積極證據足認被告丙○○有何竊盜犯行，揆諸首揭說
      明，被告丙○○竊盜之犯行尚無從證明，自應諭知無罪之
      判決。
據上論斷，應依刑事訴訟法第301條第1項前段、第284條之1判決
如主文。
本案經檢察官林常智到庭執行職務。
中    華    民    國    98    年    12    月    23    日
                  刑事二十一庭  法  官   俞秀美
上正本證明與原本無異。
如不服本判決應於收受判決後10日內向本院提出上訴書狀，並
應敘述具體理由。其未敘述上訴理由者，應於上訴期間屆滿後
20日內向本院補提理由書（均須按他造當事人之人數附繕本）
「切勿逕送上級法院」。
                                書記官  謝怡貞
中    華    民    國    98    年    12    月    23    日


司法院資訊處製作；財團法人民間司法改革基金會備份。
